【裁判字號】    98,上易,252
【裁判日期】    980423
【裁判案由】    瀆職
【裁判全文】
臺灣高等法院刑事判決                 98年度上易字第252號
上  訴  人  臺灣士林地方法院檢察署檢察官
被      告  甲○○
選任辯護人  林美倫律師
            陳勵新律師
            張衛航律師
上列上訴人因被告瀆職案件，不服臺灣士林地方法院97年度易字
第1417號中華民國97年10月13日第一審判決（起訴案號：臺灣士
林地方法院檢察署96年度偵字第8436號），提起上訴，本院判決
如下：
    主  文
上訴駁回。
    事  實
一、甲○○於民國95年間擔任法務部調查局臺北市調查處調查員
    ，並於同年12月間調升南港站組長，負責同德外勤據點工作
    ，蒐報全臺北市市議員參選人賄選及暴力情資，為依據法令
    從事於公務之人員。明知查察賄選情資及司法案件搜索行動
    係關於中華民國國防以外應秘密之消息，竟利用職務所蒐集
    之情資或機關所獲取之情報及參與司法案件執行搜索之機會
    ，基於洩漏國防以外應秘密消息之犯意，分別為下列洩密行
    為：
  (一)於95年10月5日下午5時4分許，以持用0000000000號行動電
    話撥打臺北市議員候選人李銀來所持用之0000000000號行動
    電話，將李銀來被檢舉至調查處之預備送年曆賄選情資乙事
    洩漏予李銀來，提醒李銀來注意選舉活動之方式，洩漏關於
    中華民國國防以外應秘密之消息。
  (二)於95年10月13日下午5時30分許，以持用0000000000號行動
    電話撥打候選人林瑞圖競選總部幹部張淑美所持用之000000
    0000號行動電話，將林瑞圖被檢舉將於95年10月25日在臺北
    市○○○路237號「鱘龍園海鮮餐廳」宴請選民賄選乙事，
    洩漏予張淑美知悉，並請張淑美轉告林瑞圖之方式，洩漏關
    於中華民國國防以外應秘密之消息。
  (三)另於96年1月17日上午11時50分許，以持用0000000000號行
    動電話撥打其配偶卓秀綢所持用之0000000000號行動電話，
    將臺北市調查處訂於當天下午欲前往和鑫光電公司及和桐化
    工公司執行搜索乙事，洩漏予卓秀綢知悉，促使卓秀綢若持
    有和桐公司股票須趕快處理之方式，洩漏關於中華民國國防
    以外應秘密之消息。
  (四)嗣因內政部警政署刑事警察局因偵辦甲○○涉貪瀆案件實施
    監聽，始查悉上情。
二、案經內政部警政署刑事警察局移送臺灣高雄地方法院檢察署
    陳請臺灣高等法院檢察署函轉本署偵辦。
    理  由
壹、證據能力有無之判斷：
一、按被告以外之人（包括證人、鑑定人、告訴人、被害人及共
    同被告等）於審判外之陳述雖不符刑事訴訟法第159條之1至
    之4等4條之規定，而經當事人於審判程序同意作為證據，法
    院審酌該言詞陳述或書面陳述作成時之情況，認為適當者，
    亦得為證據；當事人、代理人或辯護人於法院調查證據時，
    知有刑事訴訟法第159條第1項不得為證據之情形，而未於言
    詞辯論終結前聲明異議者，視為有前項之同意，同法第159
    條之5定有明文。立法意旨在於傳聞證據未經當事人之反對
    詰問予以核實，原則上先予排除。惟若當事人已放棄反對詰
    問權，於審判程序中表明同意該等傳聞證據可作為證據；或
    於言詞辯論終結前未聲明異議，基於尊重當事人對傳聞證據
    之處分權，及證據資料愈豐富，愈有助於真實發見之理念，
    且強化言詞辯論主義，使訴訟程序得以順暢進行，上開傳聞
    證據亦均具有證據能力。本件證人即林瑞圖之助理張淑美於
    調查站之陳述，其性質雖屬傳聞證據，且查無符合同法第
    159條之1至之4等前4條之情形，惟上開調查站筆錄內容，於
    本院審理時予以提示並告以要旨，且各經檢察官、辯護人及
    被告等人表示意見。當事人或辯護人已知上述筆錄乃傳聞證
    據，而於言詞辯論時已同意證據（見本院卷第48頁反面），
    依上開規定，證人張淑美於調查站中之證言應具有證據能力
    。
二、按被告以外之人於偵查中向檢察官所為陳述，除顯有不可信
    之情況者外，得為證據，同法第159條之1第2項定有明文。
    偵查中被告以外之人（包括證人、鑑定人、告訴人、被害人
    及共同被告等）於偵查中之證詞，性質上均屬傳聞證據。惟
    現階段刑事訴訟法規定檢察官代表國家偵查犯罪、實施公訴
    ，依法其有訊問被告、證人及鑑定人之權，證人、鑑定人且
    須具結，而實務運作時，檢察官偵查中向被告以外之人所取
    得之陳述，原則上均能遵守法律規定，不致違法取供，其可
    信度極高，職是，被告以外之人前於偵查中已具結而為證述
    ，除反對該項供述得具有證據能力之一方，已釋明「顯有不
    可信之情況」之理由外，不宜以該證人未能於審判中接受他
    造之反對詰問為由，即遽指該證人於偵查中之陳述不具證據
    能力。是證人即台北市議員李銀來、證人張淑美、證人即被
    告之配偶卓秀綢於檢察官偵查時具結所為之證述，被告未曾
    提及檢察官在偵查時，有任何不法取供之情形，且客觀上並
    無顯不可信之情況，是前揭證人於偵查中之證言自具有證據
    能力。
貳、實體方面：
一、前揭事實，迭據被告甲○○於原審及本院審理時坦承不諱（
    見原審卷第26頁、第31頁、本院卷第17頁、第52頁）；且經
    證人李銀來、證人卓秀綢於偵查中；證人張淑美於調查站及
    偵查中分別證述明確（見他字第7824號卷第83頁至第84頁反
    面、第100頁、偵字第8436號卷第6頁至第7頁、第103頁至第
    104頁、第114頁至第115頁），並有法務部調查局臺北市調
    查處96年9月18日肅字第09643143380號函及所附之95年10月
    20日臺北市議員第一選區候選人林瑞圖涉嫌賄選案行動蒐證
    作業報告及95年10月26日公務電話紀錄、法務部調查局臺北
    市調查處96年10月5日肅字第09643147510號函及所附之李銀
    來賄選情資提報表、臺北市調查處「和鑫光電公司前負責人
    張錫強等人涉嫌不法案」執行分工表、高雄地方法院檢察署
    95年11月23日雄檢博湯聲監字第004589號通訊監察譯文影本
    各1件附卷可稽，足徵被告前開自白核與事實相符，應堪信
    為真實。本件事證明確，被告犯行洵堪認定。
二、核被告所為，均係犯刑法第132條第1項之公務員洩漏國防以
    外之秘密罪。被告所犯上開3罪間，犯意各別，行為互異，
    應予分論併罰。原審以被告罪證明確，適用刑法第132條第1
    項、第51條第5款、第41條第1項前段之規定，併審酌被告身
    為法務部調查局臺北市調處南港站調查員、組長，乃執法人
    員，位居要職，不思潔身自愛，樹立下屬遵循之行為典範，
    輕易洩漏應秘密之偵查資料，影響偵查作為之順利進行，造
    成偵查機關之公正性及人民對檢調機關之信任感喪失，損害
    甚大，惟慮其前未曾因犯罪受法院判決處刑，有臺灣高等法
    院被告前案紀錄表在卷可佐，素行尚佳，犯罪後已坦承犯行
    ，深表悔悟，並已自願捐款予國庫新臺幣10萬元以贖罪愆之
    犯後態度等一切情狀，就所犯3罪，分別量處有期徒刑五月
    ，如易科罰金以新臺幣一千元折算一日；有期徒刑六月，如
    易科罰金以新臺幣一千元折算一日；有期徒刑八月。並因被
    告犯罪時間均在96年4月24日以前，其所犯之罪皆符合中華
    民國九十六年罪犯減刑條例有關減刑之規定，而依該條例第
    2 條第1項第3款之規定，就被告所犯各罪，依中華民國九十
    六年罪犯減刑條例第2條第1項第3款、第7條之規定，減其宣
    告刑二分之一，並定減刑後應執行之刑。再被告所犯均係最
    重本刑5年以下有期徒刑以下之刑之罪，依中華民國九十六
    年罪犯減刑條例規定各減為6月以下有期徒刑，及併依該條
    例第9條規定，就各罪減得之刑及所定應執行之刑，諭知易
    科罰金之折算標準。經核其認事用法及量刑均無不當。檢察
    官上訴以被告未能恪盡職責，積極查察賄選，反而將民眾所
    檢舉而應嚴守秘密之賄選情資，洩露予臺北市調處調查蒐證
    之對象即市議員候選人李銀來、林瑞圖知悉，其行為不僅讓
    民眾對於司法警察官署執行之公正與決心毫無信任，減損司
    法警察官署之威信，亦嚴重影響查察賄選之進行，而以原審
    所憑以量刑，卻僅分別判處5月、6月、8月，罪刑顯不相當
    。況前2罪侵害法益之嚴重性，遠勝於第3罪，是原審前開量
    刑難謂無失入、失出之處。又其所捐款區區10萬元亦不足以
    彌補司法警察官署威信之斲傷，原審以其捐款10萬元予國庫
    而認被告態度尚佳，自非確論。又被告於原審審理時，係因
    犯行為警蒐證監聽，事證明確，始俯首認罪，並非悔悟之態
    度，原審量刑，實屬過輕，非但不足以矯正被告犯行，尚易
    啟執法人員僥倖犯罪之心云云為由，指摘原審判決不當，惟
    原判決業已以被告以被告之行為人責任為基礎並衡酌刑法第
    57條各款所列情狀為其量刑之基準，且於其理由內詳加說明
    ，經核並未逾越法定刑度，且尚無違法或顯然失當之情。是
    檢察官上訴理由所指並不足採，其上訴自無理由，應予駁回
    。
據上論斷，應依刑事訴訟法第368條，判決如主文。
本案經檢察官李叔芬到庭執行職務。
中    華    民    國    98    年    4     月    23    日
                  刑事第二十二庭審判長法  官  何菁莪
                                      法  官  江振義
                                      法  官  李麗珠
以上正本證明與原本無異。
不得上訴。
                                      書記官  陳禹任
中    華    民    國    98    年    4     月    29    日
附錄：本案論罪科刑法條全文
刑法第132條
公務員洩漏或交付關於中華民國國防以外應秘密之文書、圖畫、
消息或物品者，處3年以下有期徒刑。
因過失犯前項之罪者，處1年以下有期徒刑、拘役或3百元以下罰
金。
非公務員因職務或業務知悉或持有第1項之文書、圖畫、消息或
物品，而洩漏或交付之者，處1年以下有期徒刑、拘役或3百元以
下罰金。


司法院資訊處製作；財團法人民間司法改革基金會備份。
